【裁判字號】    91,家上,371
【裁判日期】    920116
【裁判案由】    離婚
【裁判全文】
台灣高等法院民事判決  九十一年度家上字第三七一號
      上  訴  人  甲○○
      被上訴人    乙○○
右當事人間離婚事件，上訴人對於中華民國九十一年十月四日臺灣基隆地方法院九十
一年度婚字第二七五號第一審判決提起上訴，本院判決如左：
    主    文
上訴駁回。
第二審訴訟費用由上訴人負擔。
    事    實
甲、上訴人方面：
壹、聲明：
  一、原判決廢棄。
  二、准上訴人與被上訴人離婚。
  三、第一、二審訴訟費用由被上訴人負擔。
貳、陳述：除與原判決相同者茲引用外，補稱略以：
  一、夫妻間並無感情基礎。
  二、被上訴人不履行妻子之義務，且經上訴人聯絡亦避不見面，縱使前往大陸尋找
      亦無用處。
乙、被上訴人方面：
    本件未經言詞辯論，被上訴人亦未提出書狀作任何聲明或陳述。
    理    由
一、按上訴人之訴，依其所述之上訴意旨，不經調查即可認定其上訴在法律上顯無理
    由，第二審程序依民事訴訟法第四百六十三條規定，得準用第二編第一章通常訴
    訟程序之規定，法院得不經言詞辯論，逕以判決駁回之。但仍必須依據上訴人所
    述之上訴意旨，不經調查即可認定其上訴在法律上顯無理由者，始足當之（最高
    法院八十二年度台上字第二三０九號判決意旨參照）
二、按有民法第一千零五十二條第一項各款規定以外之重大事由，難以維持婚姻者，
    夫妻之一方得請求離婚，同法條第二項定有明文。至於是否有難以維持婚姻之重
    大事由，其判斷標準為婚姻是否已發生破綻而無回復之希望，此不可僅由一方已
    喪失維持婚姻意欲之主觀面加以認定，而應依客觀的標準判斷之。查本件上訴人
    主張夫妻間並無感情基礎等語，僅係其片面主觀之意念，並未提出客觀事實佐證
    ，即難認有難以維持婚姻重大事由。另按，民法第一千零五十二條第一項第五款
    ，所謂違背同居義務別居者，不僅須有違背同居義務之客觀事實，並須有拒絕同
    居之主觀情事，始屬惡意遺棄（最高法院四十年台上字第九一號判例參照）。上
    訴人主張被上訴人未盡妻子之義務等語，惟查被上訴人未能履行同居義務，依上
    訴人於原審之陳述，係因被上訴人曾有偷渡紀錄而未能前來台灣履行同居之義務
    （參原審卷第五十四頁），並非被上訴人拒絕與上訴人同居，依前揭說明，被上
    訴人縱有未與上訴人履行同居義務之客觀事實，核與惡意遺棄之要件亦不合。是
    以依據上訴人所述之上訴意旨，不經調查即可認定其上訴在法律上顯無理由。原
    審本此為上訴人敗訴之判決，並無違誤。上訴意旨指摘原判決不當，求予廢棄改
    判，為無理由，應予駁回。
三、據上論結，本件上訴人之上訴顯無理由，爰不經言詞辯論，逕以判決駁回如主文
中      華      民      國    九十二    年      一      月      十六    日
                                民事第三庭
                                  審判長法  官  張  宗  權
                                        法  官  陳  永  昌
                                        法  官  蕭  艿  菁
右正本係照原本作成。
如不服本判決，應於收受送達後二十日內向本院提出上訴書狀，其未表明上訴理由者
，應於提出上訴後二十日內向本院補提理由書狀（均須按他造當事人之人數附繕本）
上訴時應提出委任律師或具有律師資格之人之委任狀；委任有律師資格者，另應附具
律師及格證書及釋明委任人與受任人有民事訴訟法第四百六十六條之一第一項但書或
第二項（詳附註）所定關係之釋明文書影本。
中      華      民      國    九十二    年      一      月      十七    日
                                        書記官  尤  峰  惠
附註：
民事訴訟法第四百六十六條之一（第一項、第二項）：
對於第二審判決上訴，上訴人應委任律師為訴訟代理人。但上訴人或其法定代理人具
有律師資格者，不在此限。
上訴人之配偶、三親等內之血親、二親等內之姻親，或上訴人為法人、中央或地方機
關時，其所屬專任人員具有律師資格並經法院認為適當者，亦得為第三審訴訟代理人
。


司法院資訊處製作；財團法人民間司法改革基金會備份。
